---
title: "Datenvisualisierung mit ggplot2"
author: "Dr. Wasilios Hariskos"
date: ""
output: slidy_presentation
---

```{r setup, include=FALSE}
knitr::opts_chunk$set(echo = FALSE)
```

# Pakete laden

```{r echo=TRUE, message=FALSE, warning=FALSE}
# install.packages("ggplot2")
library(ggplot2) # for data visualization
library(gapminder) # dataset
library(dplyr) # for data tranformation
```

# Ein Streudiagramm mit fünf Dimensionen erstellen

## Datenvorbereitung

```{r echo=TRUE}
gapminder_1997 <- gapminder %>%
  filter(year == 1997)

glimpse(gapminder_1997)
```

## Erstellung eines ggplot-Objekts, ...

+ spezifiziere den Datensatz gapminder_1997 als Input,
+ füge ein point geom hizu,
+ bilde `gdpPercap` auf die `x` Aesthetik ab,
+ bilde `lifeExp` auf die `y` Aesthetik ab.

```{r echo=TRUE}
ggplot(data = gapminder_1997) + 
  geom_point(mapping = aes(x = gdpPercap, 
                           y = lifeExp))
```

## Skaliere die x-Achse auf log10

```{r echo=TRUE}
ggplot(data = gapminder_1997) +
  geom_point(mapping = aes(x = gdpPercap,
                           y = lifeExp)) +
  scale_x_log10()
```

+ Logarthmische Skalierung: Die Werte $1, 2, 3, ...$ auf der x-Achse werden mit Potenzen zur Basis von 10 ersetzt: $10^1, 10^2, 10^3$. 

+ Konsequenz 1: Die Abstände zwischen zwei Markierungen auf der x-Achse sind nicht mehr gleich groß, sondern nur die Abstände zwischen den Exponenten.

+ Konsequenz 2: Dadurch werden die kleinen Durchschnittseinkommen (`gdpPercap` < $10000$) besser sichtbar.


```{r echo=TRUE}
(x <- c(10, 100, 1000, 10000, 100000))

log10(x) # puts elements of x equidistant (labels of x remain)
```

## Abbildung von continent auf die color Aesthetik

```{r echo=TRUE}
ggplot(data = gapminder_1997) +
  geom_point(mapping = aes(x = gdpPercap,
                           y = lifeExp,
                           color = continent)) +
  scale_x_log10()
```

+ Die Aesthetik `color` wird für kategoriale Variablen wie `continent` genutzt. 
+ Die Legende zeigt die Abbildung zwischen Aesthetik `color` und der Variable `continent`.
+ Die rot (blau) gefärbten afrikanischen (europäischen) Länder haben die geringsten (höchsten) Durschnittseinkommen `gdpPercap`.

## Abbildung von population auf die size Aesthetik

```{r echo=TRUE}
ggplot(data = gapminder_1997) +
  geom_point(mapping = aes(x = gdpPercap,
                           y = lifeExp,
                           color = continent,
                           size = pop)) +
  scale_x_log10()
```

Die Aesthetik `size` wir für numerische Variablen wie `pop` genutzt. Einwohnerstärkere Länder werden durch größere Punkte dargestellt.

## Nutzung von Facetten zur Darstellung der Entwicklung über die Zeit

```{r echo=TRUE}
ggplot(data = gapminder) +
  geom_point(mapping = aes(x = gdpPercap,
                           y = lifeExp,
                           color = continent,
                           size = pop)) +
  scale_x_log10() +
  facet_wrap(facets = ~ year,
             nrow = 3)
```

Die Funktion `facet_wrap()` unterteilt den plot in subplots, wobei jeder subplot ein anderes Jahr repräsentiert. 
Die Tilde in der Formel `facets = ~ year` bedeutet `by year`.

## Zusammenfassung

+ Die Funktion `ggplot()` erstellt ein ggplot Objekt. 
+ Das Argument `data = gapminder_1997` gibt die Datenquelle an.
+ Die Funktion `geom_point()`erstellt ein Streudiagramm.
+ Die Variablen `gdpPercap` und `lifeExp` werden auf der `x` und  `y` Aesthetik dargestellt.
+ Die Funktion `scale_x_log10()` verbessert die Darstellung niedriger Durschnittseinkommen.
+ Die Variablen `continent` und `pop` werden auf den `color` und `size` Aesthetiken dargestellt.
+ Bei Nutzung des gesamten Datensatzes `gapminder` kann eine fünfte Dimension `year` durch die Funktion `facet_wrap()` auf Facetten abgebildet werden.

# Liniendiagramm für Zeitreihen

## Beispiel 1

```{r echo=TRUE}
by_year <- gapminder %>%
  group_by(year) %>%
  summarize(meanGdpPercap =  mean(gdpPercap))
```

```{r echo=TRUE}
ggplot(data = by_year) +
  geom_line(mapping = aes(x = year, y = meanGdpPercap)) +
  expand_limits(y = 0)
```

## Beispiel 2

```{r echo=TRUE}
by_year_continent <- gapminder %>%
  group_by(year, continent) %>%
  summarize(meanGdpPercap =  mean(gdpPercap))
```


```{r echo=TRUE}
ggplot(data = by_year_continent) +
  geom_line(mapping = aes(x = year,
                          y = meanGdpPercap,
                          color = continent)) +
  expand_limits(y = 0)
```

# Säulendiagram für vergleichende Statistiken über mehrere Kategorien

```{r echo=TRUE}
europe1997 <- gapminder %>%
  filter(year == 1997,
         continent == "Europe",
         pop > 50e6)

europe1997
```

```{r echo=TRUE}
ggplot(data = europe1997) +
geom_col(mapping = aes(x = country,
                       y = lifeExp))
```

# Histogramme zur Beschreibung von Verteilungen numerischer Variablen

```{r echo=TRUE}
ggplot(data = gapminder_1997) +
  geom_histogram(mapping = aes(x = lifeExp))
```

Passe die Korbgröße auf 5 Jahre mit dem Argument `binwidth` an. Welche Information bekommst man zusätzlich, wenn als die `fill` Aesthetik auf `continent` setzt?

```{r echo=TRUE}
ggplot(data = gapminder_1997) +
  geom_histogram(mapping = aes(x = lifeExp,
                               fill = continent),
                 binwidth = 5)
```

# Boxplots zum Vergleich von Verteilungen einer numerischen Variablen über verschiedene Kategorien

## Die Verteilung von Lebenserwartung über die Kontinente

```{r echo=TRUE}
ggplot(data = gapminder_1997) +
  geom_boxplot(mapping = aes(x = continent,
                             y = lifeExp))
```

Der Boxplot visualisiert alle Ausreißer und fünf zusammenfassende Statistiken:

+ Horizontale Linie: Der Median der Verteilung
+ Beginn (Ende) der Box: Unteres (oberes) Quartil
+ Untere (obere) vertikale Linie / Whisker

Für mehr Information siehe `?geom_boxplot`.

## Vertiefung

```{r}
library(skimr)
skim(gapminder_1997)
```

## Erklärung des Boxplots

|Kennwert |	Beschreibung | Lage im Box-Plot |
|---------|--------------|------------------|
|Minimum | Kleinster Wert = `p0` |	Ende des unteren Whiskers oder der südlichste Ausreißer |
|Unteres Quartil |	25 % der Datenwerte sind kleiner oder gleich `p25` |	Beginn der Box bei `p25`|
|Median |	50 % der Datenwerte sind kleiner oder gleich `p50` | Fetter Strich innerhalb der Box |
|Oberes Quartil |	75 % der Datenwerte sind kleiner oder gleich `p75` | Ende der Box |
|Maximum | Größter Wert = `p100` |	Ende des oberen Whiskers oder der nördlichste Ausreißer |
|Spannweite| Gesamter Wertebereich des Datensatzes `p100 - p0`	| Länge des gesamten Box-Plots (inklusive Ausreißer) |
|Interquartilsabstand |	Wertebereich, in dem sich die mittleren 50 % der Daten befinden `p75 - p25`| Ausdehnung der Box|



## Die Verteilung von gdpPercap über continent

```{r echo=TRUE}
ggplot(data = gapminder_1997) +
  geom_boxplot(mapping = aes(x = continent,
                             y = gdpPercap)) +
  scale_y_log10() +
  ggtitle(label = "Comparing GDP per capita across continents in 1997")
```
